【裁判字號】    97,易,884
【裁判日期】    980728
【裁判案由】    侵占等
【裁判全文】
臺灣桃園地方法院刑事判決               97年度易字第884號
公  訴  人  臺灣桃園地方法院檢察署檢察官
被      告  丙○○
                    樓
指定辯護人  本院公設辯護人陳瑞明
上列被告因侵占等案件，經檢察官提起公訴（96年度偵字第2624
9 號、97年度偵字第5624號、97年度偵字第10222 號），本院判
決如下：
    主  文
丙○○攜帶兇器竊盜，處有期徒刑陸月，如易科罰金，以新臺幣
壹仟元折算壹日，扣案如附表一所示之物沒收。又意圖為自己不
法之所有，而侵占自己持有他人之物，處拘役伍拾玖日，如易科
罰金，以新臺幣壹仟元折算壹日。又竊盜，未遂，處拘役伍拾日
，如易科罰金，以新臺幣壹仟元折算壹日，扣案如附表二所示之
物沒收。所處拘役部分，應執行拘役壹佰零捌日，如易科罰金，
以新臺幣壹仟元折算壹日，扣案如附表二所示之物沒收。
    事  實
一、丙○○分別為下列行為：
（一）丙○○於民國96年10月18日下午4 時30分許，途經桃園縣
      桃園市○○路262 號前，見乙○○所有之車牌號碼HUW-15
      8 號重型機車停放於該處，竟意圖為自己不法之所有，持
      客觀上足以威脅人之生命、身體安全並可供作為兇器使用
      之剪刀1 支，以將該剪刀插入上開重型機車之鑰匙孔發動
      該機車之方式，竊取該車得手，供已騎乘使用。嗣於同日
      下午5 時15分許，丙○○騎乘上開重型機車行經桃園市○○路217 號前為警查獲，並扣得丙○○所有供犯本件竊盜
      犯行所用之剪刀1 支。
（二）丙○○明知其所居住之桃園縣桃園市○○路77號房屋，係
      其母劉康麗華向甲○○所承租（嗣因劉康麗華積欠房租，
      而於96年12月11日遭法院強制執行並要求搬遷，惟劉康麗
      華、丙○○仍持續占有上址房屋至97年1 月間某日），是
      該房屋之鐵捲門均屬車瑞得所有，詎竟意圖為自己不法之
      所有，於96年12月11日上址房屋經法院為強制執行並清點
      完畢後至96年12月12日上午劉康麗華發覺鐵捲門遭拆卸之
      期間內某時，以不詳方式拆除該房屋之鐵捲門1 扇後將之
      變賣，以此方式將該鐵捲門侵占入己。
（三）丙○○於97年1 月間某日遷出上址桃園縣桃園市○○路77
      號租屋處後，竟另意圖為自己不法之所有，於97年4 月15
      日上午某時前往甲○○所有位於桃園縣桃園市○○路79號
      3 樓之房屋頂樓，以自備之麻繩1 條綑綁位於該頂樓屬甲○○所有之水塔1 個，並將該水塔懸吊至1 樓地面，丙○○並旋至1 樓欲徒手將該水塔推放於自備之手推車，以此
      方式竊取該水塔1 個。惟於於同日上午9 時30分許，丙○○尚未將該水塔移至手推車上，而竊盜尚未得手之際，即
      為李苡榕發覺，並報警處理而為警查獲，並扣得丙○○所
      有之麻繩1 條。
二、案經桃園縣政府警察局桃園分局報告臺灣桃園地方法院檢察
    署檢察官偵查起訴。
    理  由
甲、證據能力部分
一、按被告以外之人於審判外之言詞或書面陳述，除法律有規定
    者外，不得作為證據，刑事訴訟法第159 條第1 項固定有明
    文。惟被告以外之人於審判外之陳述，雖不符同法第159 條
    之1 至之4 之規定，而經當事人於審判程序同意作為證據，
    法院審酌該言詞陳述或書面陳述作成時之情況，認為適當者
    ，亦得為證據。又當事人、代理人或辯護人於法院調查證據
    時，知有第159 條第1 項不得為證據之情形，而未於言詞辯
    論終結前聲明異議者，視為有前項之同意，此亦據同法第15
    9 條之5 規定甚明。其立法意旨在於傳聞證據未經當事人之
    反對詰問予以核實，原則上先予排除。惟若當事人已放棄反
    對詰問權，於審判程序中表明同意該等傳聞證據可作為證據
    ，基於尊重當事人對傳聞證據之處分權，及證據資料愈豐富
    ，愈有助於真實發見之理念，且強化言詞辯論主義，使訴訟
    程序得以順暢進行，上開傳聞證據亦均認具證據能力。經查
    ，本件被告丙○○就證人即被害人乙○○、甲○○及證人劉
    康麗華、李苡榕分別於警詢或檢察官訊問時中所為證述，在
    本院準備程序中經提示並告以要旨，對證據能力一節均表示
    無意見，且未於本案言詞辯論終結前聲明異議，本院審酌上
    開證人分別於警詢及偵查中所為之陳述，係本諸其自由意志
    所為，且核無違法取證之情事，依上開證述作成當時之情況
    ，並無不適當之情形，因認均得為證據。
二、另本件認定事實所引用之本件卷證所有證據（文書證據、物
    證等證據）等證據，檢察官及被告並未主張排除前開書證、
    物證之證據能力，且迄於本院言詞辯論終結前均未表示異議
    ，本院審酌前開書證、物證並無證據證明係公務員違背法定
    程序所取得，亦無刑事訴訟法第159 條之4 之顯有不可信之
    情況與不得作為證據之情形，本件認定事實所引用之本件卷
    證所有證據（文書證據、物證等證據），亦均認為有證據能
    力。
乙、認定犯罪事實之依據及理由
一、訊據被告丙○○矢口否認有何公訴人所指竊盜、侵占之犯行
    ，辯稱：（一）我確實有於96年10月18日下午4 時30分許，
    在桃園縣桃園市○○路262 號前騎走事實欄一、（一）所示
    車牌號碼HUW-158 號重型機車。但那是因為機車上面積了很
    厚的灰塵，我以為是沒有人要的才撿來。我一開始以剪刀轉
    動電門卻無法發動，經過換火星塞、吹通空氣管的一番修理
    之後，將剪刀插在上面一踩就發動了。我只是打算把該機車
    修理好要試騎，騎完放回原處。（二）事實欄一、（二）所
    示的鐵捲門是我拆的，我拆下來放在旁邊要修理，後來那片
    鐵捲門壞掉，就丟掉了，我並沒有拆下鐵捲門去變賣。（三
    ）事實欄一、（三）所示的水塔，我沒資格把他搬下來，但
    裡面都是青苔，壞掉了，我當天閒著沒事，就移動看看是怎
    麼回事，怎麼會沒有水云云。惟查：
（一）上揭事實欄一、（一）所示犯罪事實，業據證人即被害人
      乙○○於檢察官訊問時及本院審理中證稱：「車牌號碼HU
      W-158 號重型機車是我所有，買來時就是中古車，沒有清
      洗過，但平時都有在使用，一星期騎1 、2 次，不會有厚
      灰塵或看起來沒人騎，車子也沒有壞，我剛修理好。96年
      10月17日下午，我將該機車停放在桃園縣桃園市○○路26
      2 號前。我的機車原本有懸掛大牌，但我到警局將機車領
      回時，機車大牌及後方置物箱都不見了。」等語在卷，此
      外並有車輛協尋電腦輸入單、贓物領據失竊機車照片等件
      附卷可稽。經查，證人乙○○於本院審理中，經告以偽證
      罪之刑責後，具結證述如上，而證人乙○○與被告丙○○
      並不相識且素無怨隙，是證人乙○○核無甘冒偽證罪之風
      險而杜撰虛情，僅為恣意誣攀並無怨仇之被告丙○○之理
      ，是證人乙○○就其所有之前開車牌號碼HUW-158 號重型
      機車之使用狀態所為之證述，堪認與事實相符。是以，證
      人乙○○所有之上開機車既於96年10月17日下午方經乙○○騎乘至失竊處所停放，是堪認該車輛於遭被告丙○○竊
      取前，仍屬有人使用之狀態，是縱該機車自購入迄今均未
      經清洗，其機車之座墊及握把等處，當仍應因經常性之使
      用而不致有厚塵堆積，是該車輛外觀及灰塵堆積狀態顯均
      難認與長久廢棄之車輛相同，當無竟使他人誤認為該機車
      係廢棄之無主車輛之可能。是被告丙○○所辯騎係誤認該
      車為無主之廢棄車輛始加以騎乘云云，顯係卸責之詞，無
      足採信。再者，被告丙○○於警詢中雖一度供稱：「我並
      不是竊取機車，我是打算修理機車後向車主購買該車。」
      ；嗣於檢察官訊問時復另供稱：「我只是興起修一下，沒
      想到被我修好。我只是要試騎，騎完後要放回原處。」云
      云，而否認對其所竊得之上開機車有何不法所有意圖。惟
      查，被告丙○○於警詢及本院審理中，均自承並不知悉機
      車車主姓名、身分、地址及聯絡方式，是其顯無與車主聯
      絡購車事宜之可能。再者，被告丙○○倘僅係一時興起而
      欲修理上開機車，則其於修繕完畢並順利發動機車電門之
      際，當即已知悉該機車已處於可供騎乘使用之狀態，是被
      告丙○○當可將該車熄火後至於原地即可，核無以將上開
      機車任意騎往他處以便確認該車確可騎乘之必要。是被告
      丙○○上開所辯，顯均與常理相違，殊無足採。況且，被
      告丙○○嗣於本院審理中供稱：「機車我是修理看看，『
      能騎我就騎』，不然就放在那裡。」是益徵被告丙○○竊
      取該車之目的，即在供其本身騎乘代步所用，是被告丙○○就上開竊得之重型機車1 輛，自有為自己不法所有之意
      圖甚明。
（二）上揭事實欄一、（二）所示犯罪事實，業據證人即被害人
      甲○○於96年12月13日警詢中證稱：「96年12月12日下午
      4 時，我位於桃園縣桃園市○○路77號店面之完整的鐵捲
      門1 扇遭拆走，鐵捲門價值大約新臺幣（下同）6,000 元
      ，是原先向我承租該址房屋之人劉康麗華的兒子丙○○未
      經我的許可將鐵捲門拆走。」、於本院審理中證稱：「丙○○在拆鐵捲門的時候，是我鄰居打電話通知我，我趕到
      現場的時候沒有看到丙○○，但是發現鐵捲門被他拆掉。
      」等語；證人即被告之母劉康麗華於警詢中證稱：「詳細
      情形我不知道丙○○是什麼時候拆去賣的，因為丙○○晚
      上都住在和平路77號，我是於96年12月12日上午去做生意
      時，就發現該鐵門其中一面就不見了。96年12月11日法院
      強制執行，法官說給我一星期的時間搬遷完畢，丙○○聽
      了法官的話清理房子的雜物，可能是這樣他才連鐵門一起
      拆了。」等語明確，復有桃園縣桃園市○○路77號現場照
      片在卷可稽，是本案桃園縣桃園市○○路77號鐵捲門1 扇
      確係被告丙○○所拆卸，堪以認定。至被告丙○○固辯稱
      其拆卸前開鐵捲門係為修繕，嗣因該鐵捲門損壞，其遂將
      該鐵捲門丟棄，並未將鐵捲門變賣云云。惟查，被告丙○○之母劉康麗華既係桃園縣桃園市○○路77號之承租人，
      並與丙○○共同居住於該址，則倘該屋鐵捲門確有損壞至
      影響劉康麗華及丙○○之居住品質，丙○○大可通知房東
      甲○○加以修復即可，且被告丙○○既自稱因拆下之鐵捲
      門已損壞而將之丟棄，亦堪認被告丙○○並無修繕該鐵捲
      門之能力，是被告丙○○核無在其本身無法修復該扇鐵捲
      門之情形下，竟仍以修理鐵捲門為由擅自拆除該鐵捲門之
      理，準此，堪認被告丙○○所辯其拆卸上開鐵捲門係為修
      繕云云，均屬虛情。再者，本案遭被告丙○○所拆除之完
      整鐵捲門1 扇價值6,000 元，縱將該鐵捲門以廢鐵出售，
      在市場上亦具一定經濟價值，而該鐵捲門體積、重量均鉅
      ，其拆卸及搬運均需耗費相當心力，倘非為變現求售以獲
      利，焉有徒耗心神、大費周章將該鐵捲門拆除搬移，而其
      目的僅為將該具市場價值之鐵捲門丟棄，致其本身拆卸鐵
      捲門所耗之時間、精力無從獲致彌補，甚且損失將該鐵捲
      門變賣獲利之機會之理？是益徵被告丙○○所辯，其嗣將
      該鐵捲門1 扇丟棄而未變賣一節，顯係卸責之詞，殊無足
      採。另證人甲○○固於本院審理中證稱：「我獲悉鐵捲門
      遭拆除的日期，與我到警局做筆錄的日期是同一天。可能
      是當天中午接獲鄰居通知，於是就發現了。我報案，派出
      所員警來拍照，再讓我到警局做筆錄，這個動作是同一天
      。警詢筆錄記載的意思應該有誤，我當時應該是向員警陳
      述我在該日期（即96年12月12日）之前知道鐵捲門是完整
      的。」云云。惟查，揆諸證人甲○○警詢筆錄之記載，製
      作筆錄之員警係詢問甲○○「於何時、何地『發現』何物
      遭竊？」，而證人甲○○則答稱：「我於96年12月12日16
      時00分在桃園市○○路77號我所有的一個店面，完整的鐵
      門1 扇遭拆下竊走。」，是依證人甲○○答覆內容之語意
      ，其顯係陳述該鐵門於製作警詢筆錄之前一日下午4 時許
      遭丙○○拆卸，而無從認有何其係於製作筆錄當天中午始
      接獲鄰居通知鐵捲門遭拆除之情。況且，證人甲○○製作
      警詢筆錄之時間為96年12月13日下午2 時20分起至同日下
      午2 時45分止，而其所證鐵捲門遭拆卸之時間點為「下午
      4 點」，是倘甲○○接獲鐵捲門遭拆卸之通知與其製作警
      詢筆錄之日期相同，則證人甲○○核無於該日下午2 時20
      分至2 時45分許製作警詢筆錄之時，竟向員警告知其鐵捲
      門係於尚未到來之該日下午4 時遭拆卸之可能。再者，證
      人劉康麗華於警詢中證稱其於96年12月12日上午即已發覺
      該鐵捲門遭拆除，所證核與證人甲○○於本院審理中所稱
      該鐵捲門係在96年12月13日中午始遭拆除一節不符，反與
      甲○○於警詢中所證其於96年12月12日下午4 時許發覺本
      案鐵捲門遭拆卸之時間較為一致。綜上各情，堪認證人甲○○於本院審理中所證鐵捲門遭被告丙○○拆除之日期，
      顯係因時隔日久、記憶疏誤所致，尚無從認與事實相符。
（三）上揭事實欄一、（三）所示犯罪事實，業據業據證人李苡
      榕於警詢中證稱：「97年4 月15日當天上午約9 時30分許
      ，我看到丙○○在移動水塔，將其放置在2 輪推車上。我
      看到時繩子還掛在水塔上且綁在桃園縣桃園市○○路79號
      屋頂上。我看到丙○○用雙手將水塔推到1 臺堆車上。」
      、於檢察官訊問時證稱：「97年4 月15日我見到被告拉繩
      子碰水塔，因為他想把水塔搬到推車上。」等語在卷，此
      外復有現場水塔照片附卷足參。經查，證人李苡榕與被告
      丙○○並不相識，核無虛構被告丙○○於上開時、地將本
      案甲○○所有之水塔推放於手推車上之一節以誣陷素無仇
      隙之被告丙○○之理，是證人李苡榕上開所證情節，堪認
      與事實相符。至被告丙○○固辯稱其係為究明該水塔是否
      損壞，始將該水塔移至1 樓云云，惟查，證人甲○○於本
      院審理中證稱：「桃園縣桃園市○○路77號的供水並非來
      自79號的水塔，我們那個老房子後面有水井，所以從水井
      引水來使用。本案的水塔屬於79號，但當時沒有人用。」
      等語明確，是被告丙○○之母劉康麗華前所承租之桃園縣
      桃園市○○路77號房屋之供水既非來自於本案水塔，則該
      水塔之功能如何、堪用與否，當均與被告丙○○無涉。況
      且，被告丙○○於97年1 月間即已遷出桃園縣桃園市○○
      路77號，此亦據證人甲○○於本院審理中證述在卷，是被
      告丙○○實無何檢視、修繕該水塔之權利。抑且，本案水
      塔體積龐大、重量非輕，倘被告丙○○僅係因「閒閒沒事
      做」而自告奮勇欲檢修水塔，則其僅需在桃園縣桃園市○○路79號頂樓直接檢視、修繕該水塔即可，何需大費周章
      將該水塔以麻繩懸吊至1 樓地面，致生其於修繕完畢後尚
      須費力將水塔搬移至3 樓樓頂之不便？尤有甚者，被告丙○○既已將該水塔懸吊至1 樓地面擺放，則其就地在上址
      1 樓對該水塔加以檢視即可，豈有竟多此一舉，耗費心力
      欲將水塔推放至手推車上並遷移他處之必要？是被告丙○○所辯其搬運上開水塔之目的係在檢修云云，其過程均與
      常情不符，殊無足採。綜上，堪認被告丙○○搬運上開水
      塔之目的，實欲將該水塔移入自身實力支配之下而竊為己
      有無訛。
二、按刑法第321 條第1 項第3 款之攜帶兇器竊盜罪，係以行為
    人攜帶兇器竊盜為其加重條件，此所謂兇器，其種類並無限
    制，凡客觀上足對人之生命、身體、安全構成威脅，具有危
    險性之兇器均屬之，且祇須行竊時攜帶此種具有危險性之兇
    器為已足，並不以攜帶之初有行兇之意圖為必要（最高法院
    79年臺上字第5253號判例意旨參照）。查被告丙○○攜往竊
    盜現場，供其本身竊取事實欄一、（一）所示車牌號碼HUW-
    158 號機車所用之剪刀1 支為金屬製品，甚為堅硬、銳利，
    客觀上具有危險性，足以對人之身體、生命、安全構成威脅
    ，顯為刑法第321 條第1 項第3 款所指之兇器無疑。核被告
    丙○○於事實欄一、（一）所為，係犯刑法第321 條第1 項
    第3 款之攜帶兇器竊盜罪；於事實欄一、（二）所為，係犯
    刑法第335 條第1 項侵占罪；於事實欄一、（三）所為，係
    犯刑法第320 條第3 項、第1 項之竊盜未遂罪。又被告丙○○於事實欄一、（三）所示時、地雖已著手於竊盜行為之實
    行，惟尚未得手，其犯罪行為尚屬未遂，爰依刑法第25條第
    2 項之規定，按既遂犯之刑減輕之。被告丙○○所犯上開攜
    帶兇器竊盜罪、侵占罪、竊盜未遂罪3 罪間，犯意個別、行
    為互殊，應與分論併罰。爰審酌被告丙○○正值青壯，竟貪
    圖不勞而獲而行竊、侵占他人財物，且於警詢以迄本院審理
    中均矢口否認犯行，飾詞矯卸，毫無悔意，犯後態度惡劣，
    惡性甚鉅，惟念所竊取之重型機車1 輛價值3,000 元、所竊
    取之鐵門1 扇價值6,000 元，此業據證人即被害人乙○○、
    甲○○分別證述在卷，渠等價值尚非甚鉅，而所竊取之水塔
    1 個並未得手，損害尚屬輕微，兼衡其犯罪動機、目的、手
    段等一切情狀，分別量處如主文所示之刑，並諭知易科罰金
    之折算標準。另就所宣告之拘役部分，定其應執行之刑暨諭
    知易科罰金之折算標準。
三、沒收部分
（一）扣案如附表一所示剪刀1 支，係被告丙○○所有供犯本件
      事實欄一、（一）所示攜帶兇器竊盜犯行所用而攜往案發
      現場之兇器，是為供丙○○犯本件攜帶兇器竊盜犯行所用
      之物，爰依刑法第38條第1 項第2 款之規定，宣告沒收。
（二）扣案如附表二所示麻繩1 條，係被告丙○○所有供犯本件
      事實欄一、（三）所示竊盜犯行所攜往案發現場之物，用
      以綑綁水塔以便行竊，是為供丙○○犯本件竊盜犯行所用
      之物，爰亦依刑法第38條第1 項第2 款之規定，宣告沒收
      。
據上論斷，應依刑事訴訟法第299 條第1 項前段，刑法第320 條
第1 項、第3 項、第321 條第1 項第3 款，第335 條第1 項、第
25 條 第2 項、第51條第6 款、第41條第1 項前段、第38條第1
項第2 款，刑法施行法第1 條之1 第1 項、第2 項前段，判決如
主文。
本案經檢察官黃珮如到庭執行職務。
中    華    民    國    98    年    7     月    28    日
                  刑事第十一庭審判長法  官  蔡榮澤
                                    法  官  汪曉君
                                    法  官  林蕙芳
以上正本證明與原本無異。
如不服本判決應於收受判決後10日內向本院提出上訴書狀，並應
敘述具體理由。其未敘述上訴理由者，應於上訴期間屆滿後20日
內向本院補提理由書 (均須按他造當事人之人數附繕本)「 切勿
逕送上級法院」。
                                    書記官  莊凱男
中    華    民    國    98    年    8     月    6     日
附表一：
┌──┬───────────┬───────────┐
│編號│扣案物名稱            │備註                  │
├──┼───────────┼───────────┤
│ 一 │剪刀1支               │被告丙○○所有供犯本件│
│    │                      │事實欄一、（一）所示攜│
│    │                      │帶兇器竊盜犯行所用而攜│
│    │                      │往案發現場之兇器      │
└──┴───────────┴───────────┘
附表二：
┌──┬───────────┬───────────┐
│編號│扣案物名稱            │備註                  │
├──┼───────────┼───────────┤
│ 一 │麻繩1條               │被告丙○○所有供犯本件│
│    │                      │事實欄一、（三）所示竊│
│    │                      │盜犯行所用之物        │
└──┴───────────┴───────────┘
附錄法條：
中華民國刑法第320條
（普通竊盜罪、竊佔罪）
意圖為自己或第三人不法之所有，而竊取他人之動產者，為竊盜罪，處
 5 年以下有期徒刑、拘役或 5 百元以下罰金。
意圖為自己或第三人不法之利益，而竊佔他人之不動產者，依前項之規定
處斷。
前二項之未遂犯罰之。
中華民國刑法第321條
（加重竊盜罪）
犯竊盜罪而有左列情形之一者，處 6 月以上、 5 年以下有期徒刑：
一、於夜間侵入住宅或有人居住之建築物、船艦或隱匿其內而犯之者。
二、毀越門扇、牆垣或其他安全設備而犯之者。
三、攜帶兇器而犯之者。
四、結夥三人以上而犯之者。
五、乘火災、水災或其他災害之際而犯之者。
六、在車站或埠頭而犯之者。
前項之未遂犯罰之。
中華民國刑法第335條
（普通侵占罪）
意圖為自己或第三人不法之所有，而侵占自己持有他人之物者，處 5 年以
下有期徒刑、拘役或科或併科 1 千元以下罰金。
前項之未遂犯罰之。


司法院資訊處製作；財團法人民間司法改革基金會備份。
